臺灣臺中地方法院民事判決　九十年度小上字第一○四號
　　上　訴　人　丙○○
　　法定代理人　甲○○
　　訴訟代理人　乙○○
右當事人間請求清償債務事件，上訴人對於中華民國九十年九月六日本院臺中簡易庭九十年
度中小字第八０八號第一審判決提起上訴，本院判決如左：
    主      文
原判決關於命上訴人給付超過新台幣壹萬肆仟壹佰拾伍元，及該部分假執行之宣告暨除確定
部分外訴訟費用負擔之裁判，均廢棄。
右廢棄部分，被上訴人在第一審之訴駁回。
其餘上訴駁回。
第一審（除確定部分外）、第二審訴訟費用如附表所示為新台幣壹仟陸佰拾柒元，由被上訴
人負擔新台幣壹仟壹佰肆拾捌元（被上訴人於第一審除確定部分外，已預納第一審訴訟費用
新台幣陸佰元、第二審郵票費新台幣貳佰零肆元），餘由上訴人負擔。
    事      實
甲、上訴人方面：
一、聲明：
  (一)原判決不利上訴人之部分廢棄。
  (二)右廢棄部分，被上訴人在第一審之訴駁回。
二、陳述：除與原審判決書所載者相同茲予引用外，補稱：
（一）原審判決理由謂：上訴人每月可領基本津貼新台幣（下同）二萬元，自民國（下同）
      八十七年十月起至十二月止，可領六萬元，依被上訴人公司之制度，業務人員僅於各
      種績效項目累積後可領取之金額少於二萬元時，始由被上訴人補貼至二萬元，被上訴
      人在八十七年十月份應給付之基本津貼，故被上訴人應補足基本津貼一萬四千零十四
      元，固無違誤，惟原審判決在計算上訴人任職期間應領金額時，卻漏未計入上訴人累
      積績效應領金額，只將累積績效不足二萬元之「補貼金額」計入上訴人應領金額，未
      以應領全額計算，顯有違誤。
（二）茲說明薪資之計算如下：
  (一)八十七年十月份，上訴人之績效數額不足二萬元，被上訴人原應補足至二萬元，但因上
    訴人未全勤，其實際應領金額應減為一萬八千元，但當月被上訴人實際上僅發給上訴人
    五千九百八十六元，尚不足一萬二千零十四元，應由被上訴人給付；而於八十七年十一
    月份，上訴人應領之薪資亦為二萬元，連同八十七年十月份積欠部分，被上訴人應給付
    之金額為三萬二千零十四元，此部分被上訴人已在八十七年十一月份給付完畢，故經計
    算結果，八十七年十、十一月，上訴人應領與實領之金額均為三萬八千元，完全相符，
    兩造均表明不再爭執。
  (二)有爭執者，乃係八十七年十二月、八十八年一月份薪資之計算與個人生產力績效獎金、
    年終績效獎金應否列入薪資以計算被上訴人要否貼補之問題，說明如下：
  (1)按八十七年十二月份扣除客戶撤件之部分後僅剩業務績效八百八十七元，另加上個人行
    銷績效一百二十三元，總績效不足二萬元，依約定原應補足至二萬元，但當月上訴人有
    請假，故實際可領之薪資為一萬九千三百三十三元。
  (2)八十八年一月份，上訴人僅工作半個月，業務續效為三千零四十五元，不足一萬元，被
    上訴人應補足至一萬元，故當月上訴人應領之薪資為一萬元。
  (3)另上訴人尚可領取個人生產力績效獎金一萬五千八百十一元、年終績效獎金四萬四千五
    百九十元，此部分係以全年度之業績計算，故不應列入八十七年十二月份之薪資內。
  (4)前開八十七年十二月、八十八年一月份薪資、個人生產力績效獎金及年終績效獎金，合
    計為八萬九千七百三十四元，扣除八十七年十二月、八十八年一月份之勞健保費各五百
    十七元、八十七年十二月份被上訴人代扣繳稅額五千七百八十三元後，上訴人實際應領
    金額為八萬二千九百十七元，而上訴人實際領取之金額（扣除前開八十七年十月、十一
    月所領部分後）為九萬零七十七元，則上訴人僅應再返還被上訴人之金額為七千一百六
    十元，被上訴人超過此部分之請求，自屬無理由。
三、證據：援用原審之立證方法。
乙、被上訴人方面：
一、聲明：求為判決駁回上訴。
二、陳述：除與原審判決書所載者相同茲予引用外，補稱：
（一）八十七年十月份，上訴人之績效數額不足二萬元，被上訴人原應補足至二萬元，但因
      上訴人未全勤，其實際應領金額應減為一萬八千元，但當月被上訴人實際上僅發給上
      訴人五千九百八十六元，尚不足一萬二千零十四元；而於八十七年十一月份，上訴人
      應領之薪資亦為二萬元，連同八十七年十月份積欠部分，被上訴人應給付之金額為三
      萬二千零十四元，此部分被上訴人已在八十七年十一月份給付完畢，故經計算結果，
      八十七年十、十一月，上訴人應領與實領之金額均為三萬八千元，完全相符，兩造均
      表明不再爭執。
（二）茲就八十七年十二月、八十八年一月份薪資之計算與個人生產力獎金、年終績效獎金
      應否列入薪資，說明如下：
    (一)個人生產力績效獎金及年終績效獎金均係在八十八年一月十五日始發給上訴人，故應
      計入八十七年十二月份之薪資之中，按在八十七年十二月份上訴人之業務績效為八百
      八十七元，個人行銷是一百二十三元，個人生產力績效獎金一萬五千八百十一元、年
      終績效獎金四萬四千五百九十元，合計上訴人在八十七年十二月應領之薪資為六萬一
      千四百十一元，扣除八十七年十、十一月貼補上訴人之薪資三萬二千零十四元後（此
      因兩造關於薪資給付原則約定：「行銷主任依各種績效項目計算累計績效，公司從每
      月累計績效中支給新台幣二萬元為基本津貼；如有不足二萬元之部分由公司貼補，超
      出二萬元之部分公司亦將預支付視為預付額，惟每季當月之預付額須先扣除公司貼補
      額後始發放」等語所致），上訴人應領金額為二萬九千三百九十七元。
    (二)上訴人在八十八年一月份之業務績效僅有三千零四十五元，不足一萬元（上訴人僅上
      班半個月，基本津貼為一萬元），應領薪資金額為一萬元（原主張尚應扣除代扣稅額
      六百元之主張，因實際未為代扣，故捨棄不主張）。
    (三)上開二月合計上訴人應領之薪資為三萬九千三百九十七元，扣除八十七年十二月、八
      十八年一月份之勞健保費各五百十七元、八十七年十二月份被上訴人代扣繳稅額五千
      七百八十三元後，上訴人實際應領金額為三萬二千五百八十元，而上訴人實際領取之
      金額（扣除前開八十七年十月、十一月所領部分後）為九萬零七十七元，則上訴人僅
      應返還被上訴人之金額為五萬七千四百九十七元，原審判決僅命上訴人給付四萬八千
      七百六十三元而已，尚無不妥。
三、證據：援用原審之立證方法外，補提個人生產力獎勵辦法影本一件為證。
    理      由
一、按小額程序之第二審判決，經兩造同意者，得不經言詞辯論為之，民事訴訟法第四百三
    十六條之二十九第一款定有明文，本件兩造於本院小額訴訟第二審程序行準備程序時，
    向本院表明同意不經言詞辯論等語（見本院九十一年一月十八日準備程序筆錄），爰依
    兩造之聲明，不經言詞辯論程序，逕行判決，核先敘明。
二、本件被上訴人主張：上訴人自八十七年三月十六日起至八十八年一月十五日止，在被上
    訴人之公司擔任保險業務員，因上訴人在八十七年十二月間所招攬之保險，其中有四件
    於八十八年一月份退件，依兩造所訂業務人員合約書第十條約定，上訴人應返還依該等
    保單所受領之給付，經扣除上訴人應領薪資後，上訴人應返還之金額為五萬七千四百九
    十七元，惟被上訴人願僅請求命上訴人給付五萬五千三百七十元及自八十八年十月九日
    起至清償日止，按週年利率百分之五計算之利息等語（原審判決僅命上訴人應給付四萬
    八千七百六十三元，及自八十八年十月九日起至清償日止，按週年利率百分之五計算之
    利息，關於請求上訴人給付超過四萬八千七百六十三元之部分，則遭原審駁回，被上訴
    人就該部分未上訴而告確定）；上訴人則以：其確係在被上訴人公司任職，並工作至八
    十八年一月十五日，但被上訴人計算薪資之方式有誤，上訴人可領取之個人生產力績效
    獎金一萬五千八百十一元、年終績效獎金四萬四千五百九十元，係以全年度之業績計算
    ，不應列入八十七年十二月份之薪資內，是故經計算結果，上訴人僅溢領七千一百六十
    元而已等語，資為抗辯。
三、經查：上訴人自八十七年三月十六日起至八十八年一月十五日止，在被上訴人之公司擔
    任保險業務員，因上訴人在八十七年十二月間所招攬之保險，其中有四件於八十八年一
    月份退件，依兩造所訂業務人員合約書第十條約定，上訴人應返還依該等保單所受領之
    給付，惟尚應扣除因此而影響可領而未領之薪資、獎金等，且關於薪資部分於書面之「
    薪資給付原則」中載明：「行銷主任依各種績效項目計算累計績效，公司從每月累計績
    效中支給新台幣二萬元為基本津貼；如有不足二萬元之部分由公司貼補，超出二萬元之
    部分公司亦將預支付視為預付額，惟每季當月之預付額須先扣除公司貼補額後始發放；
    每季之個人累計績效、公司預付額於第三個月月底沖抵歸零。季之認定為每年一～三月
    、四～六月、七～九月、十～十二月」等語，於八十七年十、十一月二個月，上訴人應
    領金額合計為三萬八千元與實領金額相符及上訴人可領取之個人生產力獎金為一萬五千
    八百十一元、年終績效獎金為四萬四千五百九十元，上訴人於八十七年十二月份上訴人
    實際領取之金額為九萬零七十七元等情，為兩造所不爭執，自堪信為真實。
四、兩造有爭執者，乃係上訴人在八十七年十二月、八十八年一月份薪資之計算與被上訴人
    於八十八年一月十五日發給上訴人之個人生產力績效獎金、年終績效獎金應否列入八十
    七年十二月之薪資，茲分別說明如下：
（一）按關於八十七年十二月份上訴人應領薪資金額之計算，兩造算法最大之不同點在於是
      否應將個人生產力獎金、年終績效獎金列入薪資所得內，茲說明如下：
    (一)被上訴人主張兩造約定之薪資給付原則，有約定薪資係依各種績效項目計算累計績效
      ，被上訴人從每月累計績效中支給新台幣二萬元為基本津貼；如有不足二萬元之部分
      由被上訴人貼補，超出二萬元之部分被上訴人亦將預支付視為預付額，惟每季當月之
      預付額須先扣除被上訴人貼補額後始發放等語，故個人生產力獎金及年終績效獎金均
      應納入計算被上訴人是否應貼補，因該二項績效獎金，均在八十八年一月十五日發放
      給上訴人，故應納入上訴人在八十七年十二月份之薪資中計算之等語；此為上訴人所
      否認，並抗辯個人生產力獎金及年終績效獎金均係以上訴人全年份之業績為計算基準
      ，不應列入其八十七年十二月份之薪資計算等語。
    (二)按關於上訴人之薪資計算，在被上訴人所提出兩造均不爭執之薪資給付辦法影本中載
      明，上訴人可得之薪資係以每季為一計算基準單位，在每一季中累計其績效，至該季
      結束其累計績效即歸零重新計算，在一季中每一個月，如其累計績效金額不足二萬元
      ，即由被上訴人予以貼補至二萬元，而累計績效之計算則係依各績效項目合計計算，
      而所謂各績效項目包括八項，即(1)業務績效／服務績效、(2)個人績效、(3)個人行銷績
      效、(4)個人繼續績效、(5)個人達成績效、(6)增員績效、(7)年終績效、(8)個人年度生產
      力績效等情，有該薪資給付辦法影本一件在卷可稽，足見在計算薪資是否貼補所依憑
      之累計績效時，應將年終績效及個人年度生產力績效列入計算，應甚明確，上訴人認
      為不應列入累計績效來計算，尚無可採；惟該個人生產力績效及年終績效之計算，係
      以上訴人前一年全年度之業績作為計算基準等情，為兩造所不爭執，則有關上訴人在
      八十七年度全年之個人生產力績效及年終績效，自係於八十七年全年結束後（即八十
      八年一月份）始發生，而非發生在尚無法計算全年業績之八十七年十二月，要屬無疑
      （至於該個人生產力績效及年終績效雖與八十七年十二月發生之其他績效同在八十八
      年一月十五日發放，此乃係何時履行給付義務之問題而已，尚不得僅因同時發放，即
      謂應將非屬八十七年十二月份產生之績效列入該月計算累計績效），則該等個人生產
      力績效及年終績效獎金，既係八十八年一月份始產生，自應列入該月之累計績效，而
      非列入八十七年十二月之累計績效，故而，被上訴人主張應將前開個人生產力績效及
      年終績效之金額列入八十七年十二月之累計績效中計算薪資云云，尚無可採。
    (三)八十七年十二月之累計績效排除個人生產力績效及年終績效後，上訴人在該月之累計
      績效（扣除客戶撤件之部分）僅剩業務績效八百八十七元、個人行銷績效一百二十三
      元，則其該月總累計績效不足二萬元，被上訴人原應補足至二萬元，但當月上訴人有
      請假，故被上訴人僅補至一萬九千三百三十三元即可（如個人生產力績效及年終績效
      之金額不能列入八十七年十二月計算，上開計算方式為兩造所不爭執），當月因上訴
      人之累計績效仍不足二萬元，並無預付額可供扣抵被上訴人在八十七年十月、十一月
      之貼補額，故上訴人在八十七年十二月份，實際可領取之薪資額為一萬九千三百三十
      三元。
（二）至於上訴人在八十八年一月份，僅工作半個月，其服務續效為三千零四十五元等情，
      為兩造所不爭執，上開績效總額雖不足半個月之基本津貼即一萬元，惟該月尚應將個
      人生產力績效獎金一萬五千八百十一元及年終績效獎金四萬四千五百九十元列入計算
      累績效等情，業如前述，則本件於加計上開二績效後，其累計總績效為六萬三千四百
      四十六元（即3045+15811+44590=63446），已逾一萬元，被上訴人自無需予以貼補，
      且每季當月如有預付額須先扣除被上訴人之貼補額後始發放，每季之個人累計績效、
      被上訴人之預付額於第三個月月底沖抵歸零，季之認定為十至十二月為一季、一至三
      月為另一季等情，業如前述，足見累計績效有超過基本津貼之部分（即有預付額時）
      須先扣除被上訴人之貼補額後始可發放之規定，僅於同一季中始有適用甚明，故上訴
      人在八十八年一月之應領薪資，自無應否扣除之前被上訴人貼補額之問題，從而，此
      部分上訴人得領取之薪資額為六萬三千四百四十六元。
（三）上開合計上訴人應領取之薪資總額為八萬二千七百七十九元（即19333+63446=82779
      ），上開金額扣除八十七年十二月、八十八年一月份上訴人應付之勞健保費各五百十
      七元（合計一千零三十四元）及八十七年十二月份被上訴人代扣繳稅額五千七百八十
      三元後，上訴人實際應領取之金額為七萬五千九百六十二元。
（四）上訴人實際應領取之金額為七萬五千九百六十二元，而其實際領取之金額（扣除前開
      八十七年十月、十一月所領部分後）為九萬零七十七元，均如前述，則上訴人應返還
      之金額即為一萬四千一百十五元（00000-00000=14115）。
五、從而，被上訴人訴請上訴人返還溢領之薪資，在一萬四千一百十五元及自支付命令送達
    之翌日（即九十年十月九日）起至清償日止，按週年利率百分之五計之利息之範圍內，
    於法有據，應予准許，原審就此部分為被上訴人勝訴之判決，核無不合，上訴意旨求予
    廢棄改判，非有理由，應駁回其上訴；至於被上訴人逾此部分之請求（已確定之部分除
    外），尚非有據，不應准許，原審就此部分為被上訴人勝訴之判決，並依職權宣告假執
    行，核非妥適，上訴意旨，指摘原判決違背法令（按原審判決事實及理由欄三、法院之
    判斷(二)(1)部分，其前提為被上訴人每月應給付上訴人基本津貼二萬元，上訴人之績效不
    足二萬元，由被上訴人補足至二萬元，則自八十七年十月起至十二月止，上訴人可領之
    薪資為六萬元，經原審計算結果，原審認為上訴人在八十七年十月之績效不足二萬元、
    同年十一月、十二月均超過二萬元，則適用上開前提之結果，被上訴人應給付上訴人之
    基本津貼至少應為六萬元，惟原審卻僅認被上訴人只要給付十月不足二萬元之部分即一
    萬四千零十四元，而置其餘上訴人可領之款項不算，其論述與認定顯有違論理法則，自
    屬違背法令，附予敘明），而聲明廢棄，為有理由，爰依上訴人之聲明，改判如主文第
    二項所示。
六、據上論結，本件上訴為一部有理由、一部無理由，依民事訴訟法第四百三十六條之二十
    九、第四百三十六條之三十二第二項、第四百四十九條第一項、第四百五十條、第四百
    三十六條之十九第一項、第七十九條但書，判決如主文。
中　　　華　　　民　　　國　　  九十一　　  年　　　一　　　月　　 二十八　　 日
~B臺灣臺中地方法院民事第四庭
~B    審判長法  官　張恩賜
~B          法　官　李悌愷
~B          法　官　李國增
右為正本係照原本作成。
不得上訴。
中　　　華　　　民　　　國　　  九十一　　  年　　　一　　　月　　 二十八　　 日
~B法院書記官
~F0;
~T40;
┌─────────────────────────────────────────┐
│附表（訴訟費用額計算書）                                                          │
├──┬─────────┬───────┬────────────────────┤
│編號│項              目│金額（新台幣）│備                                    註│
├──┼─────────┼───────┼────────────────────┤
│ 一 │第一審（確定部分除│六百元        │其餘部分為被上訴人經原審駁回而應自行負擔│
│    │外）訴訟費用      │              │部分。                                  │
├──┼─────────┼───────┼────────────────────┤
│ 二 │第二審裁判費      │七百三十五元  │上訴人預納                              │
├──┼─────────┼───────┼────────────────────┤
│ 三 │第二審郵票費      │二百八十二元  │被上訴人預納新台幣二百零四元，餘由上訴人│
│    │                  │              │預納。                                  │
├──┴─────────┴───────┴────────────────────┤
│       合計為：新台幣一千六百十七元。                                             │
└─────────────────────────────────────────┘
